【裁判字號】    98,親,143
【裁判日期】    990706
【裁判案由】    否認子女
【裁判全文】
臺灣士林地方法院民事判決               98年度親字第143號
原      告  甲○
被      告  乙○○
兼上一被告  丙○○
之法定代理人
上列當事人間否認子女事件，經本院於民國99年6 月22日言詞辯
論終結，判決如下：
    主  文
確認被告乙○○（男，民國○○年○ 月○ 日生，身分證統一編號：
Ｚ000000000號）非原告自被告丙○○受胎所生之婚生子。
訴訟費用由原告負擔。
    事實及理由
一、本件原告起訴主張：原告與被告丙○○前於民國95年8 月21
    日結婚，嗣於98年12月1 日離婚。惟原告於96年11月間即離
    家與訴外人許志豪同居，並於98年9 月2 日產下被告乙○○
    ，回溯其受胎期間雖在原告與被告丙○○婚姻關係存續中，
    惟雙方於96年11月間起即未再共同生活，是被告乙○○應非
    原告自被告丙○○受胎所生之婚生子，為此爰依民法第1063
    條之規定提起本件否認子女之訴等語，並聲明：(1)確認被告
    乙○○非原告自被告丙○○受胎所生之婚生子。(2)訴訟費用
    由被告負擔。
二、被告丙○○已到庭自認：被告乙○○確實不是伊和原告所親
    生等語。
三、本件被告丙○○雖到庭自認原告主張之上揭事實為真正，惟
    按關於認諾及訴訟上自認或不爭執事實之效力，於民事訴訟
    法第589 條否認子女之訴，不適用之，民事訴訟法第594 條
    定有明文，故本院依法仍應調查其他事證查明與事實是否相
    符，合先敘明。
四、經查，原告主張之上開事實，業據提出戶籍謄本、臺北市立
    聯合醫院仁愛院區親緣DNA 鑑定報告等件為證，並經被告丙
    ○○到庭自認在卷（見本院99年6 月22日言詞辯論筆錄）。
    又證人許志豪已到庭證稱：伊於97年左右就開始與原告同居
    ，並生下被告乙○○，伊已與被告乙○○一起去做DNA 血緣
    鑑定，鑑定結果認被告乙○○確實是伊與原告所生之子等語
    明確（見本院99年1 月22日言詞辯論筆錄）。另依原告甲○
    、被告乙○○與訴外人許志豪於98年12月3 日自行前往臺北
    市立聯合醫院仁愛院區進行親子血緣鑑定，鑑定結果認：「
    (一)無法排除許志豪與乙○○之親子關係。綜合親子關係指數
    （CPI） 為：000 00000.0000000000；親子關係概率值（PP
    ）：99.000000000000%。(二)根據上述STR-DNA 位點之分析結
    果，其親子關係確定率為99.99%。(三)實務上證實：許志豪為
    乙○○之親生父親。」等語，有臺北市立聯合醫院仁愛院區
    親緣DNA 鑑定報告1 份在卷可稽，並經本院核閱無訛。可見
    被告乙○○血緣上之父親應為訴外人許志豪，其與被告丙○
    ○之間應不具有真實血緣關係，是被告乙○○顯非原告自被
    告丙○○受胎所生之婚生子乙節屬實，自堪認原告之主張為
    真正。
五、按民法第1063條第1 項推定之婚生子女，如夫妻之一方能證
    明子女非為婚生子女者，得自知悉該子女非為婚生子女之時
    起，二年內提起否認之訴，民法第1063條第2 項、第3 項定
    有明文。查本件原告於98年9 月2 日生下被告乙○○，而原
    告與被告丙○○則於98年12月1 日離婚，是被告乙○○依法
    仍應推定為被告丙○○之婚生子，但被告乙○○確非原告自
    被告丙○○受胎所生之子，已如前述，依照上開規定，原告
    於98年12月10日提起本訴，顯未逾越上開法定除斥期間，從
    而原告訴請確認被告乙○○非原告自被告丙○○受胎所生之
    婚生子，為有理由，應予准許。
六、本件被告乙○○確非原告自被告丙○○受胎所生之子，已如
    上述，則必藉由判決始克還原其真正身分，此實不可歸責於
    被告2 人，況被告2 人本可與原告互換地位提起本件否認子
    女訴訟，故原告訴請否認子女雖於法有據，然被告2 人之應
    訴乃法律規定所不得不然，則被告所為自屬伸張或防衛權利
    所必要，本院因認本件訴訟費用應由原告負擔，較為公允。
七、據上論結，原告之訴為有理由，依民事訴訟法第81條第2 款
    ，判決如主文。
中    華    民    國    99    年    7     月    6     日
                  家事庭  法  官  陳章榮
以上正本係照原本作成。
如對本判決上訴，須於判決送達後20日內向本院提出上訴狀。
中    華    民    國    99    年    7     月    6     日
                          書記官  張竣閔

司法院資訊處製作；財團法人民間司法改革基金會備份。
